臺灣高等法院刑事判決
109年度上訴字第3814號
上  訴  人  臺灣臺北地方檢察署檢察官
上  訴  人  
即  被  告  龎証濃（原名龎俊吉）



選任辯護人  湯詠煊律師
            周武榮律師
上列上訴人因被告違反毒品危害防制條例案件，不服臺灣臺北地
方法院109年度他字第18號，中華民國109年8月25日第一審判決
（起訴案號：臺灣臺北地方檢察署101年度偵字第16382號），提
起上訴，本院判決如下：
    主  文
上訴駁回。
    事  實
一、甲○○（原名龎俊吉）原擔任臺北市○○區○○○路0段00號金億酒
    店（現更名為繽紛年代酒店，下稱金億酒店）幹部，於民國
    100年7、8月間離職後，在臺北市○○區○○○路0段00號3樓經營
    杰葳兒經紀公司。詎被告明知愷他命係毒品危害防制條例第
    2條第2項第3款之第三級毒品，依法不得販賣，竟基於販賣
    第三級毒品愷他命以營利之犯意，於100年7、8月後之不詳
    時、地，以新臺幣（下同）2萬4,000元之價格，販賣第三級
    毒品愷他命100公克予陳睿雄1次。
二、案經臺北市政府警察局刑事警察大隊移送臺灣臺北地方檢察
    署檢察官偵查起訴。 
    理  由
壹、證據能力
一、被告以外之人於審判外之陳述，雖不符刑事訴訟法第159條
    之1 、159條之2 、159條之3 、159條之4等規定，而經當事
    人於審判程序同意作為證據，法院審酌該言詞陳述或書面陳
    述作成時之情況，認為適當者，亦得為證據。當事人、代理
    人或辯護人於法院調查證據時，知有第159條第1項不得為證
    據之情形，而未於言詞辯論終結前聲明異議者，視為有前項
    之同意，刑事訴訟法第159條之5定有明文。本案當事人、辯
    護人就下述供述證據方法之證據能力，未於言詞辯論終結前
    聲明異議，而經本院審酌各該證據方法之作成時，並無其他
    不法之情狀，均適宜為本案之證據，依刑事訴訟法第159條
    之5之規定，有證據能力。
二、其餘資以認定本案犯罪事實之非供述證據，亦查無違反法定
    程序取得之情形，依刑事訴訟法第158條之4反面規定，應具
    證據能力。
貳、有罪部分
一、有罪認定之理由
　㈠上揭事實，業據被告於警詢、原審及本院審理時均坦承不諱
    ，核與證人陳睿雄於原審審理時證述被告販賣愷他命之情節
    大致相符（見原審102年度訴字第415號卷四第103至106頁背
    面）。足徵被告上開任意性自白與事實相符，自可憑採。至
    被告取得之價金，依證人陳睿雄於原審審理時證稱：向被告
    所購得第三級毒品愷他命，50公克價格約1萬2,000元至1萬4
    ,000元等語（見原審102年度訴字第415號卷四第104頁及背
    面），故應認該次被告向陳睿雄收取之價金為2萬4,000元至
    2萬8,000元，依罪疑唯利被告原則，而認被告該次收受之價
    金為2萬4,000元，附此敘明。　 
  ㈡又販賣毒品係違法行為，非可公然為之，亦無公定價格，係
    可任意分裝、增減分量或摻混其他成分，且每次買賣之價格
    、數量，亦隨時依雙方之關係深淺、資力、需求量、對行情
    之認知、來源是否充裕、查緝是否嚴謹、購買者被查獲時供
    述購買對象之可能風險之評估等因素，而異其標準，機動調
    整，非可一概論之。而販賣之利得，除非經行為人詳細供出
    各次所販賣毒品之進價及售價，且數量俱臻明確外，實難查
    得其交易實情，然販賣者從價差或量差中牟利，方式雖異，
    惟其販賣行為在意圖營利則屬同一。經查，被告於警詢、原
    審及本院審理時均自承該次有賺取1,000元之利潤等情，足
    認被告販賣第三級毒品之目的，係從中賺取差額營利，是其
    主觀上確有販賣第三級毒品藉以從中牟利之意圖，堪以認定
    。
  ㈢綜上，本件事證已臻明確，被告犯行之堪以認定，應予依法
    論科。
二、新舊法比較
　  按行為後法律有變更者，適用行為時之法律。但行為後之法
    律有利於行為人者，適用最有利於行為人之法律，刑法第2
    條第1項定有明文。查：
　㈠被告行為後，毒品危害防制條例第4條第3項先後於104年2月4
    日與109年1月15日修正公布，並分別於104年2月6日、109年
    7月15日生效，104年2月4日修正前毒品危害防制條例第4條
    第3項規定：「製造、運輸、販賣第三級毒品者，處5年以上
    有期徒刑，得併科新臺幣7百萬元以下罰金」；109年7月15
    日修正前毒品危害防制條例第4條第3項則規定：「製造、運
    輸、販賣第三級毒品者，處7年以上有期徒刑，得併科新臺
    幣7 百萬元以下罰金」；修正後則為：「製造、運輸、販賣
    第三級毒品者，處7年以上有期徒刑，得併科新臺幣1千萬元
    以下罰金」。修正後之規定並未對被告有利。
　㈡109年7月15日修正前毒品危害防制條例該條例第17條第2項規
    定：「犯第4條至第8條之罪於偵查及審判中均自白者，減輕
    其刑」，修正後毒品危害防制條例第17條第2項規定：「犯
    第4條至第8條之罪於偵查及歷次審判中均自白者，減輕其刑
    」。修正後之規定增加須於「歷次」審判中均自白始得減輕
    之要件，是認修正後之規定並未對被告有利。
　㈢經綜合比較結果，依刑法第2條第1項前段規定，自應適用行
    為時即104年2月4日修正前毒品危害防制條例第4條第3項及
    第17條第2項之規定。　
三、論罪科刑
　㈠核被告所為，係犯104年2月4日修正前毒品危害防制條例第4
    條第3項之販賣第三級毒品罪。至被告於販賣上開第三級毒
    品前之持有行為，惟尚無證據認被告行為時持有第三級毒品
    純質淨重已逾20公克，尚不構成犯罪，附此敘明。 
　㈡又被告於警詢、審理中均自白本件販賣第三級毒品犯行，已
    如前述，是被告就前開犯行，爰依修正前毒品危害防制條例
    第17條第2項規定減輕其刑。　　　　　
四、駁回上訴之理由
　㈠原審經審理結果，以被告犯罪事證明確，依修正前毒品危害
    防制條例第4條第3項、第17條第2項，刑法第2條第1項前段
    、第11條、第38條之1第1項、第3項，並審酌被告明知第三
    級毒品愷他命具成癮性，竟為謀取不法利益，無視國家杜絕
    毒品犯罪之禁令，其所為販毒行為，不僅肇生他人施用毒品
    之意欲與來源，戕害國民之身心健康，且有滋生其他犯罪之
    可能，對社會秩序潛藏相當程度之危害（第三級毒品愷他命
    可影響施用者之感覺、協調及判斷力，並產生噁心、嘔吐、
    視覺模糊、影像扭曲、暫發性失憶及身體失去平衡等症狀，
    甚至可能導致膀胱壁纖維化、增厚，造成頻尿、急尿、尿失
    禁及類似慢性間質性膀胱炎等，嚴重影響施用者之日常生活
    ），不僅肇生他人施用毒品之意欲與來源，戕害國民之身心
    健康，且有滋生其他犯罪之可能，兼衡酌其之犯罪動機、目
    的、手段、販賣第三級毒品之次數、數量及所得款項、暨其
    犯後坦承犯行之犯後態度、品性素行、生活習性、生活狀況
    （已婚，有兩名未成年子女，需扶養父母）、工作狀況（入
    監前從事太陽能面板架設，月收入3至5萬元）、教育程度（
    高職畢業）等一切情狀，量處有期徒刑3年。另說明：未扣
    案之犯罪所得新臺幣2萬4,000元，應依刑法第38條之1第1項
    前段、第3項規定，宣告沒收，於全部或一部不能沒收時，
    追徵其價額。核其認事用法均無違誤，量刑及沒收亦稱允當
    。
　㈡被告上訴意旨略以：本案被告犯後坦承犯行，並供出毒品來
    源，被告犯後態度良好，惡性並非重大。原審未考量被告之
    犯後態度，所交易之毒品數量、金額不高，所定刑度已有 
    量刑過重之嫌，不符罪刑相當原則，且被告家庭成員生活與
    家中經濟狀況亦需被告協助維持，請求從輕量刑云云。經查
    ：
　⒈量刑係法院就繫屬個案犯罪之整體評價，為事實審法院得依
    職權自由裁量之事項。量刑判斷當否之準據，應就判決之整
    體觀察為綜合考量，不可摭拾其中片段，遽予評斷。即就個
    案量刑審酌之情狀為整體綜合之觀察，苟係以行為人之責任
    為基礎，並已斟酌刑法第57條各款所列情狀，基於刑罰目的
    性之考量、刑事政策之取向，以及行為人刑罰感應力之衡量
    等因素為之觀察，倘其刑之量定並未逾越公平正義之精神，
    客觀上亦不生量刑畸重之裁量權濫用，自不得任意指摘為違
    法（最高法院106年度台上字第1930號判決意旨參照）。
　⒉本件原審關於科刑業已就刑法第57條規定與科刑相關事項在
    適法範圍內加以裁量，其本於事實審之裁量職權所為之量刑
    ，並無過重不當，或有何違反比例原則、平等原則、罪刑相
    當原則之情形，自不得認其量刑有何不當。是被告上訴指摘
    原判決量刑過重等情，為無理由，應予駁回。
參、無罪部分
一、公訴意旨略以：被告於100年7、8月間離開金億酒店後，明
    知愷他命係依據毒品危害防制條例第2條第2項第3款所公告
    列管之第三級毒品，不得販賣、轉讓，竟基於販賣第三級毒
    品愷他命以營利之犯意，於不詳時、地，出售500公克之愷
    他命予陳睿雄，以抵償其對陳睿雄10餘萬元之債務，因認被
    告涉犯毒品危害防制條例第4條第3項販賣第三級毒品罪嫌等
    語。
二、按犯罪事實應依證據認定之，無證據不得認定犯罪事實；不
    能證明被告犯罪者，應諭知無罪之判決，刑事訴訟法第154
    條第2項、第301條第1項前段分別定有明文。　　
三、公訴意旨認被告涉犯毒品危害防制條例第4條第3項之販賣第
    三級毒品罪嫌，無非以被告之供述、證人陳睿雄與呂鴻維之
    證述、被告分別與呂鴻維、同案被告劉崇凱間之通訊監察譯
    文、劉崇凱與綽號「小毛」之成年男子間之通訊監察譯文等
    為其主要論據。 
四、訊據被告堅詞否認有何販賣第三級毒品之犯行，辯稱：伊從
    未以販賣500公克之愷他命予陳睿雄之方式，抵償伊對陳睿
    雄10餘萬元之債務等語。經查：
　㈠按被告或共犯之自白，不得作為有罪判決之唯一證據，仍應
    調查其他必要之證據，以察其是否與事實相符，刑事訴訟法
    第156條第2項定有明文。被告雖曾於警詢中供稱：因為陳睿
    雄說他結婚急需要錢，且伊有欠陳睿雄10幾萬元，伊才幫陳
    睿雄拿500公克愷他命以抵償先前之債務等語（見101年度偵
    字第16382號偵查卷一第25至28頁）；復於偵查中供稱：伊
    在金億酒店時欠了陳睿雄約30幾萬元，後來陳睿雄來跟伊買
    愷他命時，就跟伊抵債抵了10幾萬元，最後一次陳睿雄說結
    婚急需要用錢，要拿愷他命換錢，就跟伊拿了500公克愷他
    命，但伊沒收現金，只是抵債等語（見前揭偵查卷一第183
    頁）；然其於原審準備程序中供稱：陳睿雄請伊幫忙調，說
    是自己要抽的，伊幫陳睿雄調500公克，陳睿雄說要100公克
    是2萬5,000元，然後要伊幫忙調500公克等語（見原審102年
    度訴字第415號卷二第62頁）；再於本院106年8月10日審理
    程序中供稱：伊有轉讓500公克愷他命給陳睿雄，因為伊有
    欠他賭債，陳睿雄請伊幫忙調愷他命，但伊忘了500公克愷
    他命價錢多少等語（見本院106年度上訴字第717號卷二第28
    3頁）；於本院109年2月13日審理程序則稱：伊沒有以500公
    克愷他命，用以抵償對陳睿雄10餘萬元債務的情形，那時候
    會說500公克的事，是伊在生氣之下才這樣講的等語（見本
    院108年度重上更二字第53號卷第150頁）。是被告是否有以
    抵償對陳睿雄債務方式，交付500公克愷他命予陳睿雄，其
    前後供述並不一致，則被告之不利於己之供述已有瑕疵。
　㈡再者，證人陳睿雄於偵查中證稱：伊有3至5次向被告各調取5
    0公克愷他命販賣，價格在1萬2,000元至1萬4,000元之間等
    語，被告有跟伊借30萬元，還伊10幾萬元，剩下12萬元沒還
    等語（見前揭偵查卷一第158頁；101年度偵字第16382號偵
    查卷三第80頁）；於原審審理時證稱：伊於100年5至7月間
    ，跟被告買過愷他命，次數約3至5次，每次都50公克，因為
    被告有欠伊錢，記得有用抵債的方式抵過1、2次，但沒有抵
    到10幾萬這麼多，也沒有用抵債的方式，請被告幫伊調500
    公克愷他命過，最後一次跟被告買愷他命，也不是因為伊要
    結婚，需要拿愷他命換錢，才向被告購入愷他命的等語（見
    原審102年度訴字第415號卷四第103背面至第106頁背面面）
    。依證人陳睿雄前揭之證述，其就曾向被告購買愷他命之方
    式、購買愷他命之數量之部分雖證述一致，惟就抵償債務之
    金額與愷他命之數量，與起訴書所認定者明顯不同，其更未
    曾證述有以抵償債務之方式，向被告購買500公克愷他命一
    事，是證人陳睿雄上開證述，實難作為補強之證據。
　㈢至證人呂鴻維之證述、被告分別與呂鴻維、同案被告劉崇凱
    間之通訊監察譯文、劉崇凱與綽號「小毛」之成年男子間之
    通訊監察譯文，均與被告此部分被訴事實無關，卷內亦無其
    他積極證據得作為被告前開自白之補強證據，自難僅以被告
    前開警詢及偵查中之自白，即遽認被告有公訴意旨所稱販賣
    第三級毒品愷他命之犯行，而為不利被告之認定。　　　　
四、綜上所述，本件依檢察官所提事證，尚不足認被告此部分販
    賣第三級毒品之犯行。此外，復查無其他積極證據足資證明
    被告確有公訴人所指此部分之犯行，揆諸前揭說明，自屬不
    能證明被告犯罪，依法應為被告無罪之諭知，以昭慎重。　
五、維持原判決之理由
    原審就上開部分同此認定，以檢察官所提事證不足以證明被
    告犯罪，諭知被告無罪，經核並無違誤。檢察官就此部分提
    起上訴，僅就原審依審判職權為證據取捨及心證形成之事項
    再事爭執，並未提出其他積極證據可供調查審認。從而，檢
    察官此部分上訴，為無理由，應予駁回。　　　　　　
據上論斷，應依刑事訴訟法第368條，判決如主文。
本案經檢察官戴東麗提起公訴，檢察官羅儀珊提起上訴，檢察官
曾文鐘到庭執行職務。
中　　華　　民　　國　　110 　年　　3 　　月　　24　　日
                  刑事第二十一庭審判長法　官  許宗和
                                      法　官  黃惠敏
                                      法　官  章曉文
以上正本證明與原本無異。
如不服本判決，應於收受送達後20日內向本院提出上訴書狀，惟
檢察官如就無罪部分提起上訴，須受刑事妥速審判法第9條限制
。其未敘述上訴之理由者，並得於提起上訴後20日內向本院補提
理由書(均須按他造當事人之人數附繕本)「切勿逕送上級法院」
。
刑事妥速審判法第9條：
除前條情形外，第二審法院維持第一審所為無罪判決，提起上訴
之理由，以下列事項為限：
一、判決所適用之法令牴觸憲法。
二、判決違背司法院解釋。
三、判決違背判例。
刑事訴訟法第 377 條至第 379 條、第 393 條第 1 款之規定，
於前項案件之審理，不適用之。
                                      書記官  賴又瑄
中　　華　　民　　國　　110 　年　　3 　　月　　24　　日

附錄本案論罪科刑法條
修正前毒品危害防制條例第4條
製造、運輸、販賣第一級毒品者，處死刑或無期徒刑；處無期徒
刑者，得併科新臺幣2千萬元以下罰金。
製造、運輸、販賣第二級毒品者，處無期徒刑或7 年以上有期徒
刑，得併科新臺幣1千萬元以下罰金。
製造、運輸、販賣第三級毒品者，處5年以上有期徒刑，得併科
新臺幣7百萬元以下罰金。
製造、運輸、販賣第四級毒品者，處3年以上10年以下有期徒刑
，得併科新臺幣3百萬元以下罰金。
製造、運輸、販賣專供製造或施用毒品之器具者，處1年以上7年
以下有期徒刑，得併科新臺幣1百萬元以下罰金。
前五項之未遂犯罰之。